【裁判字號】    96,訴,1016
【裁判日期】    970311
【裁判案由】    給付租金
【裁判全文】
臺灣臺中地方法院民事判決  96年度訴字第1016號
原      告  甲○○即偉暘企業社
訴訟代理人  朱文財律師
複代理人    呂秀梅律師
被      告  橋毅工程有限公司
法定代理人  乙○○
訴訟代理人  何志揚律師
複代理人    丁○○
當事人間給付租金事件，本院於97年2月26日言詞辯論終結，判
決如下：
    主    文
被告應給付原告新台幣陸拾萬柒仟零玖拾壹元及自民國96年4月
20日起至清償日止，按年息5%計算之利息。
訴訟費用由被告負擔。
本判決第一項於原告以新台幣貳拾萬貳仟肆佰元為被告供擔保後
，得假執行。但被告如於假執行程序實施前，以新台幣陸拾萬柒
仟零玖拾壹元為原告預供擔保，得免為假執行。
原告其餘之訴及假執行之聲請均駁回。
    事實及理由
一、原告主張略以：
    (一)訴之聲明：1.被告應給付原告新台幣（下同）60萬9,525
      元，並自收受訴狀起至清償日止按年息百分之五計算之利
      息。2.願供擔保請准宣告假執行。3.訴訟費用由被告負擔
      。
    (二)緣原告偉暘企社為經營起重工程、建材零售業及租賃業，
      主要業務為出租吊卡車並連同司機予一般工程公司，供其
      載運工程材料或機具之用。其計費方式有下列二種方式：
      1、以每車次、每小時1000元整。2、承租一日以8小時計
      算，為7500元整。
    (三)被告橋毅工程有限公司因施作「國道六號第C601標上構場
      撐工程」，而向原告租賃吊卡車以配合施工。自民國95年
      12月起至96年2月止，被告向原告租賃之吊卡車之費用暨
      營業稅（包括被告為其下游廠商悍峰向原告承租之部分，
      該部分均有被告公司之人員簽收），共計60萬9,525元，
      有施工簽認單據為證。經原告於每月月底以施工簽認單據
      ，或請款單向被告辦理計價請款作業，但被告均藉詞拒絕
      付款。原告為求謹慎而以郵局存證信函，發函催請被告給
      付租金，被告仍置之不理，為此提起民事訴訟以保障原告
      之權益。
    (四)原告對被告所提出之訴外人丙○○自白書，否認其真正。
      依民事訴訟法第277條規定，當事人主張對己有利之事實
      應負舉證責任。被告承包系爭工地工作為『國道六號第
      C601 標上構場撐』，依其場撐施工所需物料及工具並無
      需用鋼筋13m*40等物，被告指稱訴外人丙○○涉及於95年
      12月至96年2月僱傭期間竊盜被告工地鋼筋，著實可疑，
      原告亦否認被告有此失物。而且被告主張訴外人丙○○每
      日竊取鐵板【鐵板每日偷30kg*15(日)*8.7( 元/kg)=
      16965元。】共計15日，究竟自何時起偷竊鐵板？被告應
      負舉證責任。
    (五)訴外人丙○○在原告經營企業社擔任吊車司機時間，係自
      95 年12月19日起至96年1月23日止。被告對於原告所提出
      出租吊車時間記載單據並無意見，果真如此訴外人丙○○
      真有竊盜行為，亦並非在出租吊車時間內所為，而原告支
      付吊車司機薪資，以吊車出租時間為計算，是被告主張被
      竊時間在訴外人丙○○執行職務期間並不可採。其次，被
      告向原告租用吊車，均有被告派遣隨車人員在吊車司機位
      旁跟車，指揮吊車至何處工地將何物料或工具吊至何處工
      具放置，隨車人員再回報吊車使用時間與被告管理人員如
      李連福、許家榮、莊志鵬，由李、許、莊三人在出租吊車
      時間單據上簽名確認。而被告稱失竊報警之時間在96年2
      月14日，斯時訴外人丙○○業已離職超過20日；Ｈ型鋼
      25.8 噸、續接器400kg、覆工板、鐵板、千金頂失竊數量
      非微，訴外人丙○○如何不動聲色地，在吊車租用時間內
      或任何利用職務之機會，將上開物料偷偷移出荒郊野外國
      道六號工地之外變賣？而令被告於失竊近二個月才發覺，
      若訴外人丙○○果有竊盜行為，被告於管理工地人員恐難
      脫幫助之嫌。
    (六)訴外人丙○○在南投地方法院96年易字第351號竊盜刑事
      案件審理時，於96年11月2日審判期日筆錄中，承認於96
      年1月15、16日賣給佳利資源回收場共五面鐵板，係竊取
      自被告工地。但否認賣給佳利資源回收場之Ｈ型鋼取自被
      告工地，並稱該Ｈ型鋼係原告吊車上變形車道腳架。是被
      告主張訴外人丙○○竊取被告所有的Ｈ型鋼、覆工板、鐵
      板（鐵板每日偷30kg*15(日)*8.7( 元/kg)=16965元）、
      續接器1把、千斤頂8顆、鋼筋1把等物品，並不實在。依
      民事訴訟法第277條規定當事人主張對己有利之事實應負
      舉證責任。
    (七)訴外人林伯叡於上開刑事案件中坦承竊取被告所有五面鐵
      板，原告為免浪費司法資源，同意扣除該五面鐵板之價值
      。依被告於96年6月29日民事陳報暨爭點整理狀表示，鐵
      板價格為每公斤8.7元，另據佳利資源回收場負責人曾坤
      斌於南投縣政府警察局草屯分局96年2月13日警訊筆錄陳
      稱：林伯叡於96年1月15、16日共持廢鐵173.4公斤、
      106.4 公斤前往販售，若不另扣除其中Ｈ型鋼重量（事實
      上亦無法分辨），鐵板五面總重量為279.8公斤，依被告
      主張鐵板價格為279.8公斤×8.7元/公斤＝2434.26元。
二、被告答辯略以：
   (一)訴之聲明：1.原告之訴駁回。3.訟費用由原告負擔。3.如
     受不利之判決，被告願供擔保請准免為假執行。
   (二)被告確實因承攬「國道六號第C601標上構場撐工程」自95
     年12月起至96年2月止向原告租用吊卡車，並積欠租金合計
     60萬9,525元。
   (三)被告固積欠原告前揭款項，但因原告同時積欠被告後列之
     損害賠償債權，被告得以該債權與原告前揭債權主張抵銷
     ，抵銷後原告尚積欠被告46萬9,034元：
     1.原告之員工丙○○自95年12月起至96年2月23日止，於被
       告將所承攬「國道六號第C601標上構場撐工程」部分轉
       承攬予原告施作時，受原告指派至上開工程工地執行職
       務期間，利用執行職務之機會，多次竊取被告所有置放
       於工地之Ｈ型鋼、覆工鈑、鐵板、續接器、千斤頂、工
       字鐵、角鐵、鐵筋、400型H鋼、支撐架、Ｕ型 (短)鋼及
       外模板等物品，並將之運至建和資源回收場、佳利資源
       回收場、勤發資源回收場、寶源資源回收場及協信資源
       回收場等地點銷贓，共造成被告損失107萬8,559元，有
       原告員工丙○○之自白書、被告購置上開物品之出貨請
       款付款支票及發票等單據為證，此外被告於遭竊時曾向
       台中縣警察局霧峰分局萬豐派出所報案，另於發現該等
       物品是原告員工所竊取時，亦曾至台中縣警察局草屯分
       局復興派出所製作筆錄，因此如原告對被告上開損失有
       爭執，可請鈞院向該等派出所調取報案筆錄過鈞院參辦
       。
     2.訴外人丙○○自白書之內容如下：本人丙○○坦承於95
       年12月至96年2月23日在國道６號新建Ｃ６０１標工作及
       工作期間曾多次偷竊橋毅工程有限公司所屬之Ｈ型鋼、
       覆工板、鐵板等設備：(1)Ｈ型鋼重25.820噸*21000(元/
       噸)=540000 元 (萬元以下四捨五入)。(2)覆工板84塊
       *5000(元/塊)=420000 元。(3)鐵板每日偷130kg *15(日
       )*8.7( 元/kg)=16965元。(4)六號續接器1把400kg
       *16.5(元/kg)=6600元。(5)十號鋼筋1把規格 (13M*40)
       333 3kg* 16.5(元/kg)=54994元。(ps.四+五即3733*16.
       5=61594元)。(6)千斤頂8顆*5000(元/顆)=40000 元。
     3.按因故意或過失不法侵害他人之權利者，負損害賠償責
       任，受僱人因執行職務，不法侵害他人之權利者，由僱
       用人與行為人連帶負損害賠償責任，民法第184條第1項
       、第188條第1項前段分別定有明文。訴外人丙○○係原
       告指派至上開地點工作之受僱人，且丙○○又係利用執
       行職務之機會竊取被告上開物品，造成被告財產權受損
       ，被告自得請求原告與其員工丙○○連帶負損害賠償責
       任。
     4.兩造間之契約定性並非單純之動產租賃關係，尚有含原
       告應提供司機操作吊車將被告材料或機具載運至一定處
       所，完成一定工作始得請求費用之承攬契約性質，因此
       兩造間契約應為租賃吊車與操作吊車搬運物品之承攬工
       作之混合契約。又原告亦不否認曾提供操作吊車的司機
       丙○○供被告使用，故就前開契約之性質，既然丙○○
       為原告之受僱人，依據原告與丙○○間之僱傭契約，原
       告對丙○○自有指揮監督關係、職責，身為承租人及定
       作人之被告與丙○○間既無任何法律關係存在，自不可
       能有任何指揮監督關係、職責。丙○○既係原告之員工
       並由原告指揮監督，被告則不可能防備丙○○於執行職
       務或利用執行職務之機會竊取被告財物，被告自無過失
       可言，原告主張被告與有過失，難謂有理由。臺灣南投
       地方法院96年度易字第351號丙○○所涉竊盜案件刑事判
       決已經認定丙○○係利用職務上之機會竊取被告物品，
       至於被告所遭竊物品及金額自應以被告丙○○之自白書
       內容為主。
     5.又被告對原告之損害賠償債權與本件原告對被告之租金
       債權均已屆清償期，且債權種類相同，兩造互負債務，
       因此被告自得以上開債權對原告之租金債權主張抵銷(以
       本書狀之送達原告作為行使抵銷權之意思表示)，抵銷後
       原告積欠被告46萬9,034元（0000000-000000=469034）
       。被告所積欠原告之租金已經被告抵銷完畢，被告自毋
       庸再給付原告任何款項，原告所述自無理由。
三、兩造不爭執之事項
  (一)兩造在95年間訂立契約，由原告提供吊車及操作吊車的司機
    ，供被告載運工程材料或機具之用。被告給付原告每車次每
    小時1,000元、八小時以7,500元計算之金額。
  (二)被告從95年12月到96年2月使用原告所提供的吊車及操作吊
    車之司機後，共積欠原告60萬9,525元的金額未給付。
  (三)原告曾提供操作吊車的司機丙○○供被告使用。
四、兩造爭執之事項：被告抵銷抗辯有無理由？
  (一)丙○○有無竊取被告所有的Ｈ型鋼、覆工板、鐵板、續接器
    1把、千斤頂8顆、鋼筋1把等物品？
  (二)原告提供操作吊車的司機丙○○為被告使用之後，有無監督
    、指揮丙○○工作的職責？
  (三)若林伯叡有竊取上開物品，是否於執行職務時所竊取，或利
    用執行職務之機會竊取？
  (四)若林伯叡於執行職務時或利用執行職務之機會竊取上開物品
    ，被告損失金額多少？
  (五)若林伯叡於執行職務時或利用執行執物之機會竊取上開物品
    ，被告有無過失？應否依過失相抵減輕被告之賠償責任？
五、本院之判斷：
  (一)原告主張被告因施作「國道六號第C601標上構場撐工程」，
    向原告租賃吊卡車以配合施工，自95年12月起至96年2月止
    ，被告尚積欠原告租用吊卡車費用暨營業稅共計60萬9,525
    元之事實，業據原告提出與所述相符之施工簽認單據88份及
    存證信函1份附卷為證，且為被告所自認，堪信為真實。
  (二)被告雖以前開情詞置辯，惟查：
    1.按「私文書應由舉證人證其真正」、「私文書經本人或其
      代理人簽名、蓋章或按指印或有法院或公證人之認證者，
      推定為真正」、「文書之真偽，得依核對筆跡或印跡證之
      」，民事訴訟法第357條前段、第358條第1項及第359條第
      1項分別定有明文。本件被告所提出之訴外人丙○○自白
      書屬私文書，原告雖否認該自白書之真正，惟經本院核對
      該自白書與臺灣南投地方法院96年度易字第351號竊盜刑
      事卷宗內之丙○○簽名筆跡與指印，經核相符，故依上述
      規定，應可推定該自白書形式上為真正。
    2.然觀之訴外人丙○○所立之自白書記載：本人丙○○坦承
      於「95年12月至96年2月23日」竊取被告所屬鐵板等設備
      等語，行竊期間竟然涵蓋書立自白書日期96年2月14日之
      後，顯有違常理，殊難想像。
    3.此外，訴外人丙○○於前開刑事案件審理時，僅承認竊取
      被告所有五面鐵板，而自白書所記載竊取之數量則包括Ｈ
      型鋼、覆工板、鐵板、六號續接器、十號鋼筋、千斤頂等
      物，總值達107萬8,559元，二者差距極大。
    4.參以，被告所屬工程師莊志鵬於96年3月12日在南投縣政
      府警察局草屯分局復興派出所詢問時陳稱：（問：你們橋
      毅公司於何時間？何地方？失竊何種工程用物品設備？數
      量多少？損失金額為多少？）於960年11月51日16時左右
      ，在霧峰鄉○○路36巷工地內，失竊Ｈ型鋼數量約20支，
      一支中約70公斤，總重約1400公斤，鐵板約12面，1面重
      約45公斤，總共540公斤，損失金額約為5萬元左右等語，
      此有調查筆錄附於刑案偵查卷宗可佐。無論失竊物品種類
      、數量、金額，均與訴外人丙○○自白書所記載者，顯不
      相當。訴外人莊志鵬接受警員詢問時間為96年3月12日，
      係在訴外人丙○○書立自白書之後，衡諸常情，苟訴外人
      丙○○自白書所記載者屬實，則訴外人莊志鵬接受警員詢
      問時，自當以該自白書為據，殊無理由另為不同之陳述。
    5.綜上以觀，訴外人丙○○自白書形式上雖可推定為真正，
      惟其內容之真實性，則有諸多可疑之處尚待證實。依民事
      訴訟法第277條前段及第357條前段之規定，該自白書實質
      上之真正，亦應由被告證明之。
    6.被告雖聲請傳訊訴外人丙○○為證，惟訴外人丙○○屢經
      本院傳訊，均未到庭。此外，被告復未能提出其他佐證以
      證明該自白書之內容為真正，或證明訴外人林伯叡確有於
      執行職務時或利用執行執物之機會，竊取被告所有如上開
      刑事判決所認定五面鐵板以外之物，自不可單憑訴外人丙
      ○○私下所立之自白書，逕行認定該自白書之內容均為真
      實。是被告主張以其對原告之損害賠償債權與原告之租金
      債權相互抵銷，即屬無據。
  (三)本件原告請求被告給付租金之金額原為60萬9,525元，因原
    告同意扣除訴外人林伯叡於上開刑事案件中坦承竊取被告所
    有五面鐵板之價值，而依被告於96年6月29日民事陳報暨爭
    點整理狀所陳，鐵板價格為每公斤8.7元，另依據佳利資源
    回收場負責人曾坤斌於南投縣政府警察局草屯分局96年2 月
    13日警訊筆錄陳稱：林伯叡於96年1月15、16日共持廢鐵
    173.4公斤、106.4公斤前往販售（原告同意不另扣除其中Ｈ
    型鋼重量），鐵板五面總重量為279.8公斤，價值為2,434元
    （279.8公斤×8.7元/公斤＝2434元）。故原告得請求之租
    金為60萬7,091元（000000－0000＝607091）。
  (四)從而，原告基於租賃關係，請求被告給付60萬7,091元及自
    起訴狀繕本送達翌日即96年4月20日起至清償日止，按年息
    5%計算之利息部分，為有理由，應予准許，逾此數額之請求
    ，即屬無據，應予駁回。
  (五)兩造陳明願供擔保，聲請宣告假執行或免為假執行，就原告
    勝訴部分，核無不合，爰分別酌定相當擔保金額准許之；至
    原告敗訴部分，其假執行之聲請即失所依附，併予駁回之。
  (六)本件原告敗訴部分所佔比例極微，本院酌量情形認為訴訟費
    用應由被告負擔全額。
  (七)被告聲請傳訊證人陳光燃，原擬證明訴外人丙○○仍受原告
    之指揮監督，另聲請傳訊證人蔡俊銘，無非欲證明被告工地
    確實有使用鋼筋，茲因被告無法證明訴外人丙○○有竊取如
    自白書所載物品之事實，本院認無傳訊證人陳光燃、蔡俊銘
    之必要。另本件事證已臻明確，兩造其餘主張陳述、所提證
    據及其餘爭點，經審酌與本院上開判斷不生影響，無一一論
    述之必要，附此敘明。
六、結論：原告之訴為一部有理由，一部無理由，依民事訴訟法
    第79條但書、第390條第2項、第392條第2項，判決如主文。
中    華    民    國    97    年    3     月    11    日
                  民事第四庭    法  官  陳文燦
正本係照原本作成。
如對本判決上訴，須於判決送達後20日內向本院提出上訴狀。
中    華    民    國    97    年    3     月    11    日
                                書記官  鄭淑英


司法院資訊處製作；財團法人民間司法改革基金會備份。
